【裁判字號】    98,消債聲,9
【裁判日期】    990323
【裁判案由】    聲請免責
【裁判全文】
臺灣雲林地方法院民事裁定             98年度消債聲字第9號
債  務  人  甲○○
代  理  人  吳聰億律師
債  權  人  合作金庫商業銀行股份有限公司
法定代理人  乙○○
上列當事人因債務人甲○○聲請消費者債務清理事件，本院裁定
如下：
    主  文
債務人甲○○應予免責。
    理  由
一、按法院為終止或終結清算程序之裁定確定後，除別有規定外
    ，應以裁定免除債務人之債務，消費者債務清理條例（以下
    簡稱消債條例或同條例）第132 條定有明文。又法院裁定開
    始清算程序後，債務人有薪資、執行業務所得或其他固定收
    入，而普通債權人之分配總額低於債務人聲請清算前二年間
    ，可處分所得扣除自己及依法應受其扶養者所必要生活費用
    之數額者，法院應為不免責之裁定，但債務人證明經普通債
    權人全體同意者，不在此限，復為同條例第133 條所明定。
    另債務人有下列各款情形之一者，法院應為不免責之裁定，
    但債務人證明經普通債權人全體同意者，不在此限：一、於
    七年內曾依破產法或本條例規定受免責；二、隱匿、毀損應
    屬清算財團之財產，或為其他不利於債權人之處分；三、捏
    造債務或承認不真實之債務；四、因浪費、賭博或其他投機
    行為，致財產顯然減少或負擔過重之債務，而生開始清算之
    原因；五、於清算聲請前一年內，已有清算之原因，而隱瞞
    其事實，使他人與之為交易致生損害；六、明知已有清算原
    因之事實，非基於本人之義務，而以特別利於債權人中之一
    人或數人為目的，提供擔保或消滅債務；七、隱匿、毀棄、
    偽造或變造帳簿或其他會計文件之全部或一部，致其財產之
    狀況不真確；八、故意於財產及收入狀況說明書為不實之記
    載，或有其他故意違反本條例所定義務之行為，亦為同條例
    第134 條所明定。
二、查債務人甲○○聲請消費者債務清理事件，前經本院裁定開
    始清算程序，同時終止清算程序確定在案。本院依消債條例
    第136 條第1 項規定，除依職權調查債務人甲○○之財產、
    所得狀況外，並請債權人合作金庫商業銀行股份有限公司及
    債務人分別具狀表示意見。債權人合作金庫商業銀行股份有
    限公司雖具狀表明不同意債務人免責，並主張債務人與其父
    張志成同居一起，而其父名下有汽車一部，雖有殘障、失能
    記錄，證明兩人皆有能力開車，就有能力賺錢謀生，償還積
    欠債權人之債務云云，並請本院通知債務人陳報是否願意每
    月清償新台幣（下同）三千元至五千元，以減少債權人之損
    失。經債務人陳報其父親張志成一年有利息所得8640元，是
    因具有榮民身份，享有18％之優惠存款利息，其存款本金只
    有48,000元，且其父現年83歲，年事已高，需要家人照顧，
    根本無力賺錢，而債務人長年患有精神分裂症，亦無工作能
    力，確實無力清償在案。且查本件債務人所積欠之債務，係
    屬房屋貸款經拍賣取償後之不足額，顯難認債務人有何浪費
    、賭博或其他投機之行為，致財產顯然減少或負擔過重之債
    務，而生開始清算之原因。準此，本件難認有消債條例第
    134 條第4 款所定應不免責之情形存在。且本院依職權循稅
    務電子閘門調查債務人甲○○之財產、所得狀況，亦未查得
    債務人有薪資、執行業務所得或其他固定收入。此外又查無
    債務人有消債條例第133 條前段或第134 條各款所定之情事
    ，依上規定及說明，自應裁定本件債務人免責，爰裁定如主
    文。
中    華    民    國    99    年    3     月    23    日
              民事第一庭    法      官  邱瑞裕
上為正本係照原本作成
如不服本裁定，應於裁定送達後10日內，以書狀向本院提出抗告
，並繳納抗告費新臺幣1千元
中    華    民    國    99    年    3     月    23    日
                            書  記  官  陳文明

司法院資訊處製作；財團法人民間司法改革基金會備份。
